【裁判字號】    95,交抗,201
【裁判日期】    950413
【裁判案由】    聲明異議
【裁判全文】
臺灣高等法院臺中分院刑事裁定         95年度交抗字第201號
抗  告  人
即受處分人  甲○○
上列抗告人即受處分人因違反道路交通管理處罰條例聲明異議案
件，不服臺灣彰化地方法院中華民國94年10月31日所為裁定（94
年度交聲字第569號），提起抗告，本院裁定如下:
    主  文
抗告駁回。
    理  由
一、本件抗告人即受處分人甲○○抗告意旨略以：抗告人並未收
    到違規通知單，原處分機關遽處以最重罰款，有欠合理；抗
    告自82年間即未居住戶籍地，而郵政機關並未送達抗告人現
    居地，並貼通告，或轉交警察機關轉達，其送達過程有瑕疵
    。又國路公路警察局所使用測速器，並未依法每年送請檢驗
    ，其準確性及合法性有爭議云云。
二、按汽車行駛於高速公路或設站管制之道路，而不遵管制之規
    定者，處汽車駕駛人新臺幣（下同）3千元以上6千元以下罰
    鍰，並記違規點數1點，道路交通管理處罰條例第33條第1項
    、第63條第1項第1款分別定有明文。次按汽車駕駛人之行為
    有左列情形之一，當場不能或不宜攔截製單舉發者，得對汽
    車所有人逕行舉發處罰：‧‧‧六、其他違規行為經以科學
    儀器取得證據資料者，道路交通管理處罰條例第7條之2第6
    款亦有明定。
三、經查：本件抗告人駕駛所有之車牌號碼NQ-1027號自用小客
    車，於民國91年4月28日13時55分許，行經國道四號9公里西
    向處時，因「速限80公里，時速97公里，超速17公里」之違
    規，經測速機器採證後，經內政部警政署國道公路警察局第
    七隊警員依採證照片逕行舉發，此有舉發違反道路交通管理
    事件通知單（下稱舉發單）、採證照片、交通部公路總局台
    中區監理所彰化監理站94年8月31日裁決書（彰監四字第裁6
    4-ZG0000000號）各1紙附卷可稽。而抗告人對於前開違規行
    為亦不爭執，是本件上開自用小客車超速之違規行為既經科
    學儀器取得證據而逕行舉發，此部分之違規事實堪以認定，
    抗告人事後再爭執上開檢測儀器準確性，並無足採。而按處
    理違反道路交通管理事件有關文書送達之程序，依行政程序
    法之規定，違反道路交通管理事件統一裁罰基準及處理細則
    第5條定有明文。又送達，於應受送達人之住居所、事務所
    或營業所為之；於應送達處所不獲會晤應受送達人時，得將
    文書付與有辨別事理能力之同居人、受僱人或應送達處所之
    接收郵件人員；應受送達人或其同居人、受僱人、接收郵件
    人員無正當理由拒絕收領文書時，得將文書留置於應送達處
    所，以為送達；送達，不能依前二條規定為之者，得將文書
    寄存送達地之地方自治或警察機關，並作送達通知書兩份，
    一份黏貼於應受送達人住居所、事務所、營業所或其就業處
    所門首，另一份交由鄰居轉交或置於該送達處所信箱或其他
    適當位置，以為送達。前項情形，由郵政機關為送達者，得
    將文書寄存於送達地之郵政機關，行政程序法第72條第1項
    前段、第73條第1項、第3項、第74條第1項、第2項規定甚明
    。上揭舉發單業由原舉發機關寄發至異議人位於彰化縣和美
    鎮○○里○○路19巷9號之戶籍地，因應受送達人或其同居
    人、受僱人、接收郵件人員無正當理由拒絕收領文書，並有
    難達留置情事，郵政機關即將該舉發單寄存於送達地之郵政
    機關即和美郵局招領，並依規定製作「寄存送達通知書」黏
    貼於應受送達人即異議人上址門首以為送達等情，有法務部
    戶役政連結作業系統個人基本資料、郵件信封各一紙附卷可
    稽，揆諸前揭法條規定，上開寄存送達程序於法並無不合。
    又觀諸原處分機關之單退查詢報表中明列本件為「未達」，
    經原審法院於94年10月14日9時50分許，以電話洽詢原處分
    機關職員謝秋煌結果，此乃為寄存送達之一種前揭狀態，
    本件早已寄存送達合法，並經法定期間屆滿業已生效等語，
    亦有電話洽辦公務記錄單一紙在卷得憑，足見本件舉發單已
    生合法送達之效力，當無疑義。依道路交通管理處罰條例第
    9條規定，異議人應於15日內到案申訴或繳納罰鍰，惟本件
    抗告人逾越15日以上期限始到案申訴及繳納罰鍰，原處分機
    關據此依道路交通管理處罰條例第33條第1項、第63條第1項
    ，裁處異議人最高罰鍰6千元，並記違規點數1點，於法即無
    不當。至抗告人既未曾向原舉發機關陳報其現居所，原舉發
    機關自不可能事先探知，而向其現居所送達違規通知，抗告
    人執此指摘違規通知送達程序上於法有違，亦無足採。原審
    法院因認原處分於法並無不合，抗告人聲明異議無理由，而
    裁定予駁回，自無不當，抗告意旨仍執陳詞，指摘原裁定不
    當，並無理由，應予駁回。
據上論斷，應依道路交通案件處理辦法第26條，刑事訴訟法第41
2條，裁定如主文。
中    華    民    國    95    年    4    月    13     日
            刑事第六庭  審判長法  官  李  文  雄
                              法  官  黃  永  祥
                              法  官  邱  顯  祥
上列正本證明與原本無異。
不得再抗告。
                              書記官  陳  桂  芬
中    華    民    國    95    年    4    月    14     日
                                                      Ａ


司法院資訊處製作；財團法人民間司法改革基金會備份。
